【裁判字號】    97,易,3669
【裁判日期】    980203
【裁判案由】    侵占
【裁判全文】
臺灣板橋地方法院刑事判決              97年度易字第3669號
公  訴  人  臺灣板橋地方法院檢察署檢察官
被      告  甲○○
上列被告因侵占案件，經檢察官提起公訴（97年度偵緝字第2402
、2403號），本院依簡式審判程序審理後，判決如下：
    主    文
甲○○連續意圖為自己不法之所有，而侵占對於業務上所持有之
物，處有期徒刑柒月。
    事    實
一、甲○○自民國95年1 月24日起，任職於位在臺北縣鶯歌鎮○
    ○街81號之歡喜就好公寓大廈管理委員會擔任第八屆總幹事
    ，負責代為向該社區住戶收取管理費及各項停車相關費用，
    為從事業務之人。詎其竟基於意圖為自己不法所有之概括犯
    意，於95年4 月8 日起至95年5 月13日止，於經手收取該社
    區管理費、平面停車費、機械停車費、機車停車費、公有汽
    車車位維護費（即公車停車費）等款項時，即先後將其業務
    上所持有之各該款項共計新臺幣311,870 元，予以侵占入己
    ，而未交付予歡喜就好公寓大廈管理委員會。嗣甲○○即擅
    自離職不知去向，經歡喜就好公寓大廈管理委員會整理核對
    相關資料，始查悉上情。
二、案經歡喜就好公寓大廈管理委員告發暨張麗敏、詹雅筑、王
    聰瑯、鄭元程、廖義雲訴由臺灣板橋地方法院檢察署檢察官
    偵查後提起公訴。
    理    由
一、本案被告甲○○所犯係死刑、無期徒刑、最輕本刑為3 年以
    上有期徒刑以外之罪，其於準備程序中就被訴事實為有罪之
    陳述，經本院告知簡式審判程序之旨，並聽取公訴人、被告
    之意見後，經合議庭裁定由受命法官獨任進行簡式審判程序
    審理，合先敘明。
二、上開犯罪事實，業據被告甲○○於偵查中及本院審理時均坦
    承不諱，核與證人陳星福、蔡智宗、乙○○於檢察事務官詢
    問時所為之證述相符，並有歡喜就好公寓大廈住戶繳交管理
    費及各項停車相關費用整理資料（含住戶繳交管理費收費收
    據）1 份、公寓大廈管理組織報備證明、歡喜就好社區95年
    2 至6 月份財務收支明細表及管理費收費明細報表、歡喜就
    好公寓大廈95年度管理費、汽車、機車及公有車位收費明細
    簿、第一商業銀行綜合存款存摺明細資料各1 件附卷可稽，
    足認被告自白與事實相符，堪以採信。本案事證明確，被告
    犯行洵堪認定。
三、按行為後法律有變更者，適用行為時之法律。但行為後之法
    律有利於行為人者，適用最有利於行為人之法律，刑法第2
    條第1 項定有明文。又比較時應就罪刑有關之共犯、未遂犯
    、想像競合犯、牽連犯、連續犯、結合犯，以及累犯加重、
    自首減輕暨其他法定加減（如身分加減）與加減例等一切規
    定，綜其全部罪刑之結果而為比較。（最高法院95年第8 次
    刑事庭會議決議參照）。查被告甲○○行為後，刑法第56條
    有關連續犯，及同法第336 條第2 項業務侵占罪之法定刑中
    有關罰金刑等規定，均於95年7 月1 日修正施行，茲就比較
    情形分述如下：
（一）被告行為後，刑法第56條連續犯之規定業於95年7 月1 日
      刪除生效，則被告之犯行，因行為後新法已刪除連續犯之
      規定，此刪除雖非犯罪構成要件之變更，但顯已影響行為
      人刑罰之法律效果，自屬法律有變更，比較修正前後法律
      適用結果，修正後之規定未較有利於被告，仍應適用被告
      行為時之刑法第56條規定論以連續犯。
（二）按刑法第336 條第2 項業務侵占罪法定刑內有關得併科罰
      金刑之部分，依修正後刑法施行法第1 條之1 及刑法第33
      條第5 款等規定，所得併科之罰金刑最高為新臺幣9 萬元
      、最低為新臺幣1 千元，然依被告行為時即修正前之刑法
      及罰金罰鍰提高標準條例之規定，該罪得併科之罰金刑經
      提高倍數後，最高額雖與修正後之規定相同，惟最低額部
      分顯較修正後為輕。因此，比較上述修正前後之刑罰法律
      ，修正後之相關規定既未較有利於被告，亦應適用被告行
      為時之罰金刑刑度相關規定。
（三）綜合上述修正前後條文而為比較，依刑法第2 條第1 項前
      段之規定，自應整體適用被告行為時即修正前刑法及罰金
      罰鍰提高標準條例之規定，應予敘明。
四、核被告甲○○所為，係犯刑法第336 條第2 項之業務侵占罪
    。被告所為先後數次犯行，時間緊接，觸犯構成要件相同之
    罪，顯係基於概括犯意為之，為連續犯，應依修正前刑法第
    56條之規定論以一罪，並加重其刑。爰審酌被告刑案前科素
    行狀況，有臺灣高等法院被告前案紀錄表1 份在卷可參，暨
    其犯罪動機、手段、侵占之金額，及其於犯後雖知坦承犯行
    ，惟迄未償還歡喜就好公寓大廈管理委員會相關款項等一切
    情狀，量處如主文所示之刑，以資懲儆（本案被告犯罪時間
    雖在96年4 月24日前，惟被告前經檢察官傳喚、拘提均未到
    庭應訊，經臺灣板橋地方法院檢察署於96年2 月27日發布通
    緝後，亦未於中華民國96年罪犯減刑條例施行後自動歸案接
    受審判，迨97年9 月13日始為臺北縣政府警察局三峽分局警
    員緝獲到案，有臺灣板橋地方法院檢察署通緝書及臺北縣政
    府警察局三峽分局通緝案件報告書在卷可憑，故依上開條例
    第5 條規定不得減刑，附此敘明）。
據上論斷，應依刑事訴訟法第273 條之1 第1 項、第299 條第1
項前段，刑法第2 條第1 項前段、第336 條第2 項、修正前刑法
第56條，罰金罰鍰提高標準條例第1 條前段，判決如主文。
本案經檢察官陳豐年到庭執行職務。
中    華    民    國    98    年    2     月    3     日
                  刑事第十九庭  法  官  張 兆 光
上列正本證明與原本無異。
如不服本判決，應於判決送達後10日內敘明上訴理由，向本院提
出上訴狀 (應附繕本) ，上訴於臺灣高等法院。其未敘述上訴理
由者，應於上訴期間屆滿後20日內向本院補提理由書「切勿逕送
上級法院」。
                                書記官  曹 秋 冬
中    華    民    國    98    年    2     月    3     日
附錄本案論罪科刑法條：
刑法第336 條第2 項
對於業務上所持有之物，犯前條第1 項之罪者，處6 月以上5 年
以下有期徒刑，得併科3,000 元以下罰金。


司法院資訊處製作；財團法人民間司法改革基金會備份。
